【裁判字號】    97,消債更,310
【裁判日期】    971022
【裁判案由】    聲請更生程序
【裁判全文】
臺灣高雄地方法院民事裁定           97年度消債更字第310號
聲  請  人  甲○○
上列當事人聲請消費者債務清理事件，本院裁定如下：
    主  文
聲請人甲○○自民國九十七年十月二十二日下午五時起開始更生
程式。
命司法事務官進行本件更生程式。
    理  由
一、聲請意旨略以：聲請人前積欠附表所示2至9債權銀行消費借
    貸、信用卡、現金卡契約等無擔保債務，因無法清償債務，
    於民國95年9月間依金融主管機關協調成立之中華民國銀行
    公會會員辦理消費金融案件無擔保債務協商機制，與債權人
    達成分期還款之協議，約定每月償還新台幣（下同）20,096
    元，但因協商當時附表所示1之合作金庫銀行有擔保扺押債
    權未參與協商，而聲請人積欠附表所示債權人之總債務高達
    4,025,385元，且聲請人於協商時每月收入約35,000元，現
    因經濟不景氣每月之收入逐漸減少僅約30,000元左右。以聲
    請人現每月收入僅約30,000元，於扣除每月應償還之協商分
    期款20,096元及房屋貸款17,889元後，已不足以支應其個人
    生活基本開銷及扶養母親所需之扶養費用，聲請人已難以繼
    續履約繳款，實已陷於不能清償之情形。又聲請人於97年05
    月間已依消費者債務清理條之規定，向最大債權金融機構申
    請協商，惟遭銀行退件致協商不成立，爰依消費者債務清理
    條例之規定聲請更生等語。
二、按，「債務人不能清償債務或有不能清償之虞者，得依本條
    例所定更生程序，清理其債務」；「債務人無擔保或無優先
    權之債務總額未逾1,200 萬元者，於法院裁定開始清算程序
    或宣告破產前，得向法院聲請更生」；「法院開始更生程序
    之裁定，應載明其年、月、日、時，並即時發生效力」；「
    法院裁定開始更生或清算程序後，得命司法事務官進行更生
    或清算程序，必要時得選任律師、會計師或其他適當之自然
    人或法人一人為監督人或管理人。」，消費者債務清理條例
    第3 條、第42條第1 項、第45條第1 項、第16條第1 項分別
    定有明文。
三、聲請人主張其積欠如附表所示債權人上開債務；其雖曾與附
    表所示2至9銀行，依中華民國銀行公會會員辦理消費金融案
    件無擔保債務協商機制達成分期還款之協議，但協商當時附
    表所示1之合作金庫銀行有擔保扺押債權未參與協商，且經
    聲請人於97年05月間已依消費者債務清理條之規定，向最大
    債權金融機構申請協商，惟遭退件致協商不成立，業據聲請
    人提出財團法人金融聯合徵信中心當事人查詢個人資料（信
    用報告）回覆書書、無擔保債務還款計劃、協議書、前置協
    商退件通知函等為證，足認屬實。故本件所應審酌者為聲請
    人是否有不能清償債務或不能清償之虞之情形。
四、經查，聲請人於協商時每月收入約35,000元，現因經濟不景
    氣每月之收入逐漸減少僅約30,000元左右，業據其陳明在卷
    ，並有聲請人之95年至96年度財政部國稅局綜合所得稅各類
    所得資料清單、97年間薪資單及薪資轉帳之新光銀行存款存
    摺影本在卷可佐，足認屬實。以聲請人每月收入之30,000元
    左右，於扣除每月應償還之協商分期款20,096元及應給付合
    作金庫銀行之房屋貸款17,889元後，顯然連其本人之基本生
    活所須均無法維持，遑論撫養其母親，此與內政部公告之97
    年度高雄市低收入戶最低生活費每人每月為10,991元相較，
    更為顯然，堪認其確有已陷於不能清償之情形，且聲請人無
    法繼續償還債務，係因客觀收入不足所致，而非因故意有浪
    費或其他不利償還行為所致。
五、綜上所述，聲請人有不能清償債務之情事，其無法清償如附
    表所示之無擔保債務未逾1,200 萬元，且無消費者債務清理
    條例第46條各款所定應駁回更生聲請之事由存在，故聲請人
    聲請本件更生，即無不合，應予准許，爰裁定如主文第1 項
    所示，並依上開規定命司法事務官進行本件更生程序，爰裁
    定如主文第2項所示。
六、依消費者債務清理條例第11條第1 項、第45條第1 項、第16
    條第1 項，裁定如主文。
中    華    民    國    97    年    10    月    22    日
                  民事第五庭  法      官  郭文通
上為正本係照原本作成。
本件不得抗告。
本裁定已於民國97年10月22日下午5時公告。
中    華    民    國    97    年    10    月    22    日
                              書  記  官  卓榮杰
附表：債權人清冊
┌──┬────────┬────────┬─────┐
│編號│債權人          │金額（新臺幣）  │備   註   │
├──┼────────┼────────┼─────┤
│一  │合作金庫商業銀行│    3,221,000 元│房屋貸款  │
├──┼────────┼────────┼─────┤
│二  │兆豐國際商業銀行│        49,673元│信用卡    │
├──┼────────┼────────┼─────┤
│三  │美國運通銀行    │        41,000元│信用貸款  │
├──┼────────┼────────┼─────┤
│四  │渣打國際商業銀行│        22,654元│信用卡    │
├──┼────────┼────────┼─────┤
│五  │聯邦銀行        │        56,140元│信用卡    │
├──┼────────┼────────┼─────┤
│六  │台新銀行        │        29,391元│信用卡    │
├──┼────────┼────────┼─────┤
│七  │中國信託銀行    │       365,057元│信用貸款  │
├──┼────────┼────────┼─────┤
│八  │永豐銀行        │       160,469元│信用卡    │
├──┼────────┼────────┼─────┤
│九  │友邦信用卡公司  │        80,001元│信用卡    │
├──┴────────┼────────┼─────┤


司法院資訊處製作；財團法人民間司法改革基金會備份。
